【裁判字號】    89,易,1001
【裁判日期】    890823
【裁判案由】    偽造文書
【裁判全文】
臺灣彰化地方法院刑事判決                        八十九年度易字第一一號
    公  訴  人  臺灣彰化地方法院檢察署檢察官
    被      告  丙○○
                甲○○
右列被告等因偽造文書案件，經檢察官提起公訴 (八十九年度偵字第四六三三號)，
本院判決如左：
    主  文
丙○○共同行使偽造特許證，足以生損害於公眾，累犯，處有期徒刑參月，如易科罰
金，以參佰元折算壹日。偽造之汽車車牌二面沒收。
甲○○共同行使偽造特許證，足以生損害於公眾，處有期徒刑參月，如易科罰金，以
參佰元折算壹日。偽造之汽車車牌二面沒收。
    事  實
一、丙○○曾於民國八十四年間，因違反麻醉藥品管理條例案件，經臺灣士林地方法
    院判處有期徒刑四月，如易科罰金以三百元折算一日確定，甫於八十四年五月十
    八日易科罰金執行完畢。甲○○係燁龍貨運股份有限公司桃竹苗區負責人，因其
    於八十九年四月十四日向福聖貨運股份有限公司員工乙○○（另分案偵辦）購買
    之ＱＵ─八四五號特種營業大貨車，惟該大貨車牌號二面，同日遭交通部公路局
    新竹區監理所苗栗監理站吊扣二月，致該車成為無車牌車輛。詎甲○○竟與司機
    丙○○均明知懸掛在上開大貨車上之車牌，係乙○○以壓克力所偽造（何人將壓
    克力車牌掛於該車不明），為使該車掛有車牌能於路上行使，竟於同年月二十日
    交車後之某不詳時、地，基於共同犯意之聯絡，仍將該大貨車開出上路，而行使
    該偽造車牌，並足以生損害於交通機關對車輛之管理。嗣八十九年四月二十五日
    下午一點五十分，丙○○駕駛掛有上開壓克力車牌二面之該大貨車，在彰化縣大
    城鄉○○○○道，為警查獲並扣得該偽造之汽車車牌二面。
二、案經彰化縣警察局二林分局報請臺灣彰化地方法院檢察署檢察官偵查起訴。
    理  由
一、訊據被告二人矢口否認有何行使偽造車牌犯行，辯稱: 伊雖有親自與證人乙○○
    締約及交車，惟伊並未上車，不知車上有擺壓克力車牌，交車後就請司機把車開
    回公司停放，一直到公司的其他車子在外面故障，情急下不得已才請被告黎貴芳
    該本案車輛去代該車，開出去即被查獲，其間伊不知是何司機或有無修車廠之何
    人將壓克力車牌掛上行使云云；被告丙○○則辯稱: 有人將偽造車牌掛上車伊並
    不知情，亦不知該車車牌業經吊銷，伊開出去即被查獲云云。惟查，該大貨車車
    牌業經調扣，及壓克力車牌係偽造等情，除據證人乙○○於偵訊、本院審理中證
    述綦詳外，復有偽造之汽車車牌號碼扣案，及交通部公路新竹區監理所苗栗監理
    站八九稽違Ｂ字第三０五一三號函影本附卷可証；遞查，被告甲○○業於警訊中
    供承，伊交車時有看見駕駛座旁有二面車牌（見八十九年五月十五日第一次警訊
    筆錄）等語明確，雖於本院審理中改稱不知車上放有車牌乙節，惟與其警訊所供
    不符，況交車時竟未對車輛之內、外加以檢視，亦頗不符常情；再查，被告甲○○於偵查中供稱: 「（車是否是你交給丙○○開？）是；（交車時是否掛車牌？
    ）有。」（見八十九年六月二十八日偵訊筆錄）等語，再核證人乙○○於偵查、
    審理中證稱伊交車予被告甲○○時，壓克力車牌放置車內駕駛座旁，而真正的車
    牌已被調扣一節，及被告丙○○於偵查中供稱: 「（你開車時何人交你開？）甲○○；（開車時有車牌？）有，我開時就掛壓克力車牌。」（同上偵訊筆錄）等
    語，足見被告甲○○令被告丙○○將該車開出時，已明知掛有該壓克力車牌，且
    被告丙○○對車上掛有偽造車牌知之甚詳，偽造之車牌縱非被告甲○○所親掛，
    惟既知掛有偽造車牌，竟猶令司機將車開出上路，及被告丙○○亦知掛有偽造車
    排而仍駕駛上路，渠有行使該偽造車牌之犯行應甚明，所辯應係其臨訟之卸詞，
    尚難採信，被告二人行使偽造車牌犯行均堪認定。
二、車牌屬刑法第二百十二條所定「特許證」之特種公文書，被告二人加以行使，核
    被告等所犯，均係刑法第二百十六條、第二百十二條之行使特種公文書罪。被告
    二人有犯意之聯絡及行為之分擔，為共犯。被告丙○○曾於八十四年間，因違反
    麻醉藥品管理條例案件，經臺灣士林地方法院判處有期徒刑四月，如易科罰金以
    三百元折算一日確定，甫於八十四年五月十八日易科罰金執行完畢，此有臺灣高
    等法院被告全國前案紀錄表在卷足稽，其於五年以內再犯本案有期徒刑以上之罪
    ，為累犯，依法應加重其刑。爰審酌被告二人犯罪之動機、目的、手段、所生之
    危害、被告甲○○為負責人、被告丙○○為司機及犯罪後之態度等一切情狀，分
    別量處如主文所示之刑，並均諭知易科罰金之折算標準。扣案偽造之車牌二面，
    為被告甲○○所有（隨車之移交一併歸屬其所有），且供本件犯罪所用之物，故
    依刑法第三十八條第一項第二款之規定，及被告丙○○依共犯責任共同之法理，
    宣告沒收。
據上論斷，應依刑事訴訟法第二百九十九條第一項前段，刑法第二十八條、第二百十
六條、第二百十二條、第四十一條、第四十七條、第三十八條第一項第二款，罰金罰
鍰提高標準條例第一條前段、第二條，判決如主文。
本案經檢察官李芳瑜到庭執行職務。
中    華    民    國    八十九    年      八      月      二十三        日
                                臺灣彰化地方法院刑事第一庭
                                    法      官  吳俊螢
右正本證明與原本無異。
如不服本判決，應於送達後十日內向本院提出上訴狀(須附繕本)。
告訴人或被害人對於判決如有不服具備理由請求檢察官上訴者，其上訴期間之計算係
以檢察官收受判決正本之日期為準。
                                    法院書記官
中    華    民    國    八十一    年              月                  日


司法院資訊處製作；財團法人民間司法改革基金會備份。
